臺灣高等法院高雄分院刑事附帶民事訴訟判決
上　訴　人　羅桂峰
即　被　告
被 上訴 人　鄧錫雄　　高雄市.
即　原　告
上列上訴人因損害賠償案件，不服臺灣高雄地方法院99年度附民
字第494 號中華民國99年11月11日第一審判決，提起上訴，本院
判決如下：
    主  文
上訴駁回。
    事  實 及 理  由
一、上訴人即被告（下簡稱上訴人）主張：(一)原判決不利於上訴
    人部分廢棄；(二)上開廢棄部分，被上訴人在第一審之訴駁回
    ；(三)第一、二審訴訟費用由被上訴人負擔。
二、被上訴人即原告（下簡稱被上訴人）主張：(一)上訴人於民國
    （下同）98年11月29日12時許，在高雄市○○路357 巷108
    號前，因不滿被上訴人跟隨其後視其是否亂丟煙蒂，竟基於
    故意傷害犯意，猛力拳揮毆打被上訴人右眼邊近太陽穴部位
    ，並以腳踢被上訴人左股，被上訴人當場左股骨轉子骨折而
    倒地，上訴人見被上訴人倒地後，卻又壓坐在被上訴人胸部
    上，以雙拳胡亂猛打被上訴人臉部及頭部，造成被上訴人左
    股骨轉子骨折、頭及臉部多處挫傷、鼻子鈍挫傷、左手及肢
    體多處挫、擦傷等傷害，嗣由救護車將原告送醫，被上訴人
    住院手術治療11日始出院，至今仍須靠柺杖行走。上訴人上
    揭傷害之行為，業經檢察官提起公訴在案（99年度偵字第15
    370 號），故上訴人顯已構成民法第184 條規定之侵權行為
    ，應對被上訴人負損害賠償責任。(二)被上訴人請求損害賠償
    如下：醫療費：新臺幣（下同）17,591元；看護費等增
    加生活上需要之費用：240,000 元。被上訴人遭上訴人故意
    毆打受傷後，因左股骨轉子骨折無法行走，需專人看護，此
    看護費費用係因上訴人傷害被上訴人所增加生活上需要之費
    用，被上訴人總計支出看護費用24萬元，依民法第193 條第
    1 項之規定，上訴人應予賠償。精神慰撫金：50萬元。被
    犉與上訴人並無任何仇恨，上訴人卻對年近57歲之被上訴人
    以上揭殘暴方式毆打，被上訴人因本傷害事件，造成左股骨
    轉子骨折送醫治療，手術治療期間，身體需承受莫大之劇痛
    ，另被上訴人精神上痛苦萬分，被上訴人為電子公司負責人
    ，受傷前常往返國、內外，行動自如，現卻需靠柺杖始能行
    走，忍受行動不便之苦，而上訴人本人至今對該事件仍不聞
    不問，從未對被上訴人表達歉意，更謊稱雙方係互毆，另被
    上訴人精神上更加抑鬱痛苦，因此依民法第195 條第1 項之
    規定，請求上訴人給付被上訴人精神慰撫金50萬元。至於
    重整鼻骨之必要費用10萬元部分先捨棄請求等語。被上訴人
    依據上開規定提起附帶民事訴訟，經第一審判決上訴人應給
    付被上訴人醫療費用17,591元，看護費用182,000 元，精神
    慰撫金8 萬元，合計上訴人應給付被上訴人279,591 元及自
    起訴狀繕本送達（即99年7 月23日，回執見原審卷第13頁）
    之翌日即99年7 月24日起至清償日止，按週年利率百分之五
    計算之利息，並無不當，資為抗辯。其答辯之聲明：請求駁
    回上訴。
三、兩造所不爭執之事項為：案發當天被上訴人有走在上訴人後
    面。
四、兩造爭執之事項為：上訴人能否主張正當防衛？被上訴人所
    受之傷是否上訴人所造成？
五、按附帶民事訴訟之判決，應以刑事訴訟判決所認定之事實為
    據，刑事訴訟法第500 條前段定有明文。本件上訴人羅桂峰
    於98年11月29日12時許，在高雄市○○區○○路357 巷108
    號前，因不滿被上訴人近身尾隨又不知其目的，遂基於傷害
    之故意，在轉身同時先以右手迴旋擊打被上訴人臉頰右側太
    陽穴位置，轉過身正向被上訴人後，復與被上訴人發生肢體
    衝突，致被上訴人於拉扯間倒地而受有頭部、左手挫傷、左
    股骨轉子骨折、肢體多處擦傷及鼻子鈍挫傷之傷害，業經原
    審以99年度易字第2022號刑事判決、本院100 年度上易字第
    72 號 判決有罪確定在案，本院自應以上開刑事判決認定之
    事實為據，從而被上訴人主張受上訴人傷害，請求上訴人賠
    償所受損害，自屬有據。
六、按因故意不法侵害他人之權利者，負損害賠償責任；不法侵
    害他人之身體、健康者，對於被害人因此喪失或減少勞動能
    力，或增加生活上之需要時，應負損害賠償責任；被害人雖
    非財產上之損害，亦得請求賠償相當之金額。民法第184 條
    第1 項前段、第193 條第1 項、第195 條第1 項前段分別定
    有明文。是上訴人應負損害賠償之責任，就被上訴人請求之
    項目及金額予以審酌：
  醫療費用部分：被上訴人主張請求醫療費共17,591元，業經
    被上訴人提出醫療費用收據5 紙（見原審院卷第8 頁至第10
    頁），合計支出金額17,591元，其中雖有多筆證明書費之支
    出，然以原告因被告傷害行為而接受急診、住院、門診等多
    次治療，為證明其所受損害而支出證明書費，難謂非增加生
    活上之需要，是被上訴人此部分請求17,591元，係屬適當。
  看護費用部分：(1)被上訴人此部分請求業據提出蕭淑芬分別
    於98年12月29日、99年1 月29日、99年2 月29日（應係99年
    2 月28日，收據99年2 月29日係誤載）、99年3 月29日各收
    訖6 萬元之收據為證（見原審卷第12頁），(2)依被上訴人所
    提出高雄縣立鳳山醫院99年7 月7 日診字第21376 號診斷證
    明書醫囑欄所載「因上述問題（即診斷欄所載左股骨轉子間
    骨折），98-11-29住院，98-11-30接受左股骨轉子間骨折復
    位及骨釘鋼板固定手術，於98-12-09出院（高雄長庚醫院）
    ，術後需專人照護3 個月，病患曾於98-12-23、99-01-20、
    99-0 3-17 、99-05-12、99-07-07至本院門診治療（鳳山醫
    院）」等詞（見原審卷第11頁），足見被上訴人因受傷需人
    照護係住院手術期間及手術後3 個月，是被上訴人需人看護
    期間應係98年11月29日住院當天及自98年11月30日手術起算
    三個月期間，其日數應為3 個月又1 日，(3)準此，以前揭被
    上訴人所提出之看護費用收據，堪認係以每日2000元計算請
    求4 個月之看護費用，然如前述，被上訴人所得請求之費用
    係3 月又1 日，是被上訴人此部分請求以182,000 元為適當
    。
  精神慰撫金部分：按「慰藉金之賠償須以人格權遭遇侵害，
    使精神上受有痛苦為必要，其核給之標準固與財產上損害之
    計算不同，然非不可斟酌雙方身分資力與加害程度，及其他
    各種情形核定相當之數額」最高法院51年台上字第223 號判
    例意旨亦足參照。依被上訴人於原審到庭自述：最高學歷為
    專科畢業，自己研發產品，研發後賣斷給別人，平均每個產
    品可賣3000萬元以上，研發期間快則半年，慢則一年，沒有
    參加社會團體等語（見原審卷第31頁）；上訴人於原審到庭
    自述：最高學歷專科畢業，從事機械維修，有人委修就有收
    入，平均每月收入3 、4 萬元，如果有加賣零件，則收入往
    上加，以前有參加過中正獅子會，現在沒有參加，名下沒有
    財產，不知道98年所得資料為何，是別人幫伊報的等語（見
    原審卷第31頁）；並經原審依職權調取兩造財產歸戶及所得
    資料顯示，被上訴人於98年度並無所得紀錄，名下亦無財產
    資料；上訴人於98年度有13筆所得紀錄，總額約22萬餘元，
    名下有26筆財產資料，總額約275 萬餘元（見原審卷第16頁
    至第26頁），及被上訴人受傷之程度等一切情狀，認被上訴
    人請求精神慰撫金以8 萬元為適當。
七、原審因認被上訴人在請求上訴人給付279,591 元及自起訴狀
    繕本送達之翌日即99年7 月24日起至清償日止，按週年利率
    百分之五計算利息之範圍內，為有理由，應予准許。並以：
    應依刑事訴訟法第491 條第10款規定準用民事訴訟法第389
    條第1 項第5 款之規定，依職權宣告假執行，原告就此所為
    假執行之聲請僅促使法院發動職權，無庸為準駁表示。被告
    業為免為假執行之聲請，而依刑事訴訟法第491 條第10款規
    定準用民事訴訟法第392 條第2 項規定，酌定擔保金額29萬
    元。另以訴訟費用負擔部分：原告固聲明訴訟費由應由被告
    負擔，惟本件係刑事附帶民事訴訟，無庸徵收裁判費，且訴
    訟費用之核定屬法院職權事項，無庸就此而為准駁。經核並
    無不合，上訴意旨指摘原判決不利於上訴人部分不當，請求
    廢棄改判，為無理由，應予駁回。
據上論結，本件上訴為無理由，應依刑事訴訟法第490 條前段、
第368 條，判決如主文。
中    華    民    國     100     年    4    月    7   日
                  刑事第六庭    審判長法  官  王憲義
                                      法  官  簡志瑩
                                      法  官  邱永貴
以上正本證明與原本無異。
不得上訴。
中    華    民    國     100     年    4    月    7   日
                                      書記官  盧雅婷